【裁判字號】    94,上易,22
【裁判日期】    950719
【裁判案由】    妨害名譽
【裁判全文】
福建高等法院金門分院刑事判決          94年度上易字第22號
上  訴  人
即  被  告  乙○○
選任辯護人  劉厲生律師
上列上訴人因妨害名譽案件，不服福建連江地方法院94年度易字
第1 號，中華民國94年8 月10日第一審判決（起訴案號：福建連
江地方法院檢察署93年度偵字第4 號），提起上訴，本院判決如
下：
    主  文
上訴駁回。
    事  實
一、乙○○因懷疑丙○○與其夫甲○○有曖昧關係，於民國93年
    11月11日下午3 時10分許，在連江縣南竿機場計程車排班處
    ，見丙○○所駕計程車排班在前，乙○○竟基於公然侮辱丙○○之犯意，步出所載計程車，在不特定多數人得見聞情況
    下，走至丙○○車旁，以「老雞巴、臭雞巴、不要臉臭雞巴
    、臉皮厚不要臉、賤貨、臭貨、一百元即可脫褲子及馬祖女
    人被你丟光」等足以貶損名譽、人格及社會評價之穢語，公
    然侮辱丙○○。
二、案經丙○○訴由福建連江地方法院檢察署檢察官聲請簡易判
    決處刑。
    理  由
一、訊據被告乙○○固坦承錄音帶錄到其於前揭時、地大聲說出
    「老雞巴、臭雞巴、不要臉臭雞巴、臉皮厚不要臉、賤貨、
    臭貨、一百元即可脫褲子及馬祖女人被你丟光」等穢語確有
    其事，惟矢口否認有何公然侮辱丙○○之犯行，辯稱：伊與
    丙○○並無恩怨，當時係伊接到不知名人士打電話辱罵伊，
    伊才大聲辱罵電話中之人，伊並非在辱罵丙○○，可調機場
    錄影帶查證，於原審另稱當時伊並未看見證人鄭盛輝在現場
    云云。辯護人另辯以：丙○○所提之錄音帶係竊錄上訴人與
    他人談話，出發點就不當且違法，應無證據能力云云。經查
    ：
(一)按除法律另有規定外，實施刑事訴訟程序之公務員因違背法
    定程序取得之證據，其有無證據能力之認定，應審酌人權保
    障及公共利益之均衡維護，刑事訴訟法第158條之4定有明文
    。本條規定係規範公務員違法取得證據之證據能力，不包括
    私人取證之情形。又刑法第315條之1第1項第2款規定：無故
    以錄音、照相、錄影或電磁紀錄竊錄他人非公開之活動、言
    論或談話者，構成妨害秘密罪。如非無故，且係對他人公開
    之談話錄音，即不成立該條之罪。本件告訴人丙○○係因受
    被告出言辱罵，為蒐集被告辱罵之證據而私下錄音，尚非「
    無故」，且被告係「公開」辱罵，並非不公開之談話，告訴
    人私下錄音，自不違法，而有證據能力。
(二)上揭犯罪事實，業據告訴人丙○○指訴綦詳，證人鄭盛輝於
    原審審理中結證：其係計程車司機，時常至機場幫客人領貨
    ，當日其係至機場幫朱清義、吳奇燦領貨，因時間較久其在
    偵查中記錯成幫沈萬文領貨，當日其有看見被告在丙○○之
    車門邊大聲辱罵等語（原審卷第34頁至40頁），核與告訴人
    指訴相符，並有錄音帶及譯文附卷可參（見偵查卷93年度他
    字第25號卷第11頁），而證人鄭盛輝當日有至機場幫朱清義
    、吳奇燦領貨，並有立榮航空貨運通知書附卷可參（見偵查
    卷94年度他字第1 號第14頁、第15頁），證人鄭盛輝係計程
    車司機，因業務關係時常至機場幫客人領貨，證人鄭盛輝於
    94年2 月3 日出庭應訊時（參偵查卷94年度他字第1 號第11
    頁），已歷時3 個月之久，其記錯客戶姓名，顯屬人之常情
    ，是被告辯稱證人鄭盛輝當日不在現場，顯屬無據。告訴人
    丙○○係坐於計程車內，卻能清晰錄到被告上開辱罵言詞，
    其指稱被告走到其計程車旁辱罵等語，自可採信。又檢察官
    函調南竿機場監視錄影帶結果，交通部民用航空局南竿航空
    站復稱：本機場現有監視鏡頭十六支連接至電腦錄影設備，
    依現有設定之解析度約僅十天之儲存容量，調閱期間影像已
    為新資料所覆蓋，所請無法提供錄影帶等語，有該站94年1
    月25日函乙紙（他字卷第9 頁）在卷可稽，附此敘明。
(三)證人丁○○於本院審理時證稱：當天排班丙○○是第一部車
    、被告夫婦在第二、三部，我是第四部車，我停車要進去洗
    手間時，有聽到被告坐在椅子上罵人，是坐在機場外面的椅
    子上，距丙○○的計程車有一點點距離，約三至四公尺，我
    只看到被告手上有拿手機，沒有看到拿在耳朵旁講話等語（
    本院審判筆錄第3 至6 頁）。而據告訴人丙○○指稱：被告
    坐的位置距我的車子大約一公尺左右，她原先坐在椅子上罵
    ，後來又走到我車旁邊繞一圈罵我賤貨、爛貨等語，我還出
    口制止她，她不是第一次罵我，我才會告她等語；兩相對照
    ，足認證人丁○○僅係欲前往洗手間途中看到被告坐於機場
    外椅子上罵人，而沒有看到被告在告訴人丙○○車旁罵人之
    部分，不能資為有利於被告之認定。另證人甲○○證稱：當
    時我坐在被告車上休息，她有接到電話，沒有說是何人打給
    她，我太太有懷疑我跟丙○○有特殊交情等語（本院審判筆
    錄第6 至8 頁）。惟證人甲○○係被告乙○○之夫，難免有
    袒護之心，其證言真實性已值懷疑。且如被告當時確有接到
    他人電話，致令其破口以上開穢語大罵，對來電之人應係十
    分熟識才對，卻稱不知係何人，致本院無從傳訊以進一步查
    對，且如在車內接到電話，在車內回罵即可，何須下車到車
    外破口大罵呢？證人甲○○係被告之夫，如被告確因在車內
    接到來電而破口罵人，證人甲○○理應詢問被告係何人來電
    ，以表關心慰問之情，其亦未能供出係何人來電，顯係迴護
    被告之詞，自不可採。
二、按行為後法律有變更者，適用行為時之法律。但行為後之法
    律有利於行為人者，適用最有利於行為人之法律，刑法第2
    條第1 項定有明文。又刑法關於易科罰金之規定業已於九十
    四年二月二日修正，九十五年七月一日起施行。修正前刑法
    第41條第1 項前段規定：「犯最重本刑為5 年以下有期徒刑
    以下之刑之罪，而受6 個月以下有期徒刑或拘役之宣告，因
    身體、教育、職業、家庭之關係或其他正當事由，執行顯有
    困難者，得以1 元以上3 元以下折算一日，易科罰金。」又
    修正前罰金罰鍰提高標準條例第2 條前段（已於九十五年五
    月十七日刪除）規定，就其原定數額提高為100 倍折算1 日
    ，則本件受刑人行為時之易科罰金折算標準，應以銀元300
    元折算1 日，經折算為新臺幣後，應以新臺幣900 元折算為
    1 日。惟修正之刑法第41條第1 項前段則規定：「犯最重本
    刑為五年以下有期徒刑以下之刑之罪，而受六個月以下有期
    徒刑或拘役之宣告者，得以新臺幣一千元、二千元或三千元
    折算一日，易科罰金。」，本件，被告行為時係在刑法修正
    前，比較修正前後之易科罰金折算標準，以95年7 月1日 修
    正公布施行前之規定，較有利於受刑人，則應依刑法第2 條
    第1 項前段，適用修正前刑法第41條第1 項前段規定，定其
    折算標準。原審認被告犯行事證明確，依刑法第309 條第1
    項、第41條第1 項前段、罰金罰鍰提高標準條例第1 條前段
    、第2 條規定論科，並審酌被告僅因與告訴人素有嫌隙，即
    以足以貶損名譽之穢語在南竿機場大聲辱罵告訴人，不思循
    理性、和平方式溝通、協調，行為實屬不該，且事後矢口否
    認犯行，態度不佳，惟念及被告並無其他犯罪前科紀錄，有
    本院被告全國前案紀錄表1 紙在卷可佐，素行尚稱良好等一
    切情狀，量處拘役55日，如易科罰金以300 元折算1 日。核
    其認事用法，均無不當，量刑亦頗適當，應予維持。原審雖
    未及比較新舊法，但本院比較結果，仍應適用修正前刑法第
    41條第1 項及廢止前罰金罰鍰提高標準條例規定，為易科罰
    金之折算標準，原審適用修正前規定並無違誤，自無庸撤銷
    原判決。被告上訴，仍執陳詞，否認犯罪，核無理由，上訴
    應予駁回。
三、據上論斷，應依刑事訴訟法第368條，判決如主文。
本案經檢察官王金聰到庭執行職務。
中  華  民  國    九十五    年    七    月    十九    日
                      刑事庭審判長法  官  蔡  清  遊
                                  法  官  黃  玉  清
                                  法  官  陳  世  宗
上開正本證明與原本無異。
不得上訴。
                                  書記官   李  麗  鳳
中  華  民  國    九十五    年    七    月    二十    日
附錄：本案論罪科刑法條全文
中華民國刑法第309條
（公然侮辱罪）
公然侮辱人者，處拘役或3百元以下罰金。
以強暴犯前項之罪者，處1 年以下有期徒刑、拘役或5 百元以下
罰金。


司法院資訊處製作；財團法人民間司法改革基金會備份。
